---
title: "Estadísticas policiales por cantón 2021"
author: Hilary Salmerón Fallas y Pablo César Quirós Rodríguez
output: 
  flexdashboard::flex_dashboard:
    orientation: columns
    vertical_layout: fill
    code_folding: hide
---

```{r setup, include=FALSE}
library(flexdashboard)
```



```{r Carga de paquetes necesarios, message=FALSE}

library(dplyr)
library(ggplot2)
library(ggthemes)
library(plotly)
library(DT)
library(readr)
library(readxl)
library(lubridate)
library(tidyverse)
library(sf)
library(leaflet)
library(flexdashboard)
library(stringi)

```

```{r Carga de datos, message=FALSE}
Est_policiales <-
  read_xls("estadisticaspoliciales2021.xls")

cantones <-
  st_read(
    dsn = "cantones_simplificados.geojson",
    quiet = TRUE
  ) %>%
  st_transform(4326) # transformación a WGS84

```

Página 1
===========================================

```{r Creación del mapa de coropletas,message=FALSE}
# Data frame cantones
cantones <-
  cantones %>%
  mutate(canton_normalizado = tolower(stri_trans_general(canton, id = "Latin-ASCII")))

# Data frame delitos
Est_policiales <-
  Est_policiales %>%
  mutate(canton_normalizado = tolower(stri_trans_general(Canton, id = "Latin-ASCII")))

Est_policiales %>%
  left_join(
    dplyr::select(st_drop_geometry(cantones),
                  canton_normalizado, cod_canton),
    by = "canton_normalizado",
    copy = FALSE,
    keep = FALSE
  ) %>%
  filter(is.na(cod_canton) & canton_normalizado != "desconocido") %>% 
  
  distinct(canton_normalizado) 

# Cantones en delitos
Est_policiales <-
  Est_policiales %>%
  mutate(Canton = if_else(Canton == "LEON CORTES", "LEON CORTES CASTRO", Canton)) %>%
  mutate(Canton = if_else(Canton == "VASQUEZ DE CORONADO", "VAZQUEZ DE CORONADO", Canton))


Est_policiales <-
  Est_policiales %>%
  mutate(canton_normalizado = tolower(stri_trans_general(Canton, id = "Latin-ASCII")))

# Revisión
Est_policiales %>%
  left_join(
    dplyr::select(st_drop_geometry(cantones),
                  canton_normalizado, cod_canton),
    by = "canton_normalizado",
    copy = FALSE,
    keep = FALSE
  ) %>%
  filter(is.na(cod_canton) & canton_normalizado != "desconocido") %>% 
  distinct(canton_normalizado)

# Unión del código de cantón a Est_policiales
Est_policiales <-
  Est_policiales %>%
  left_join(
    dplyr::select(
      st_drop_geometry(cantones),
      cod_canton,
      canton_normalizado
    ),
    by = "canton_normalizado",
    copy = FALSE,
    keep = FALSE
  )

# Cantidad de registros por código de cantón

delitos_x_canton <-
  Est_policiales %>%
  count(cod_canton, name = "delitos")

# Unión de la cantidad de delitos por cantón a los cantones

cantones_delitos <-
  cantones %>%
  left_join(
    delitos_x_canton,
    by = "cod_canton",
    copy = FALSE,
    keep = FALSE
  )

# Sección para colores del mapa

colores_cantones_delitos <-
  colorNumeric(palette = "Reds",
               domain = cantones_delitos$delitos,
               na.color = "transparent")

# Mapa de delitos en los cantones

leaflet() %>%
  setView(# centro y nivel inicial de acercamiento
    lng = -84.19452,
    lat = 9.572735,
    zoom = 7) %>%
  addTiles(group = "OpenStreetMap") %>% # Para hacer la capa base
  addPolygons(
    # Para hacer la capa de polígonos
    data = cantones_delitos,
    fillColor = ~ colores_cantones_delitos(cantones_delitos$delitos),
    fillOpacity = 0.8,
    color = "black",
    stroke = TRUE,
    weight = 1.0,
    popup = paste(
      # Para crear la ventana emergente
      paste(
        "<strong>Cantón:</strong>",
        cantones_delitos$canton
      ),
      paste(
        "<strong>Delitos:</strong>",
        cantones_delitos$delitos
      ),
      sep = '<br/>'
    ),
    group = "Delitos en cantones"
  ) %>%
  addLayersControl(
    # Para crear el control de capas
    baseGroups = c("OpenStreetMap"),
    overlayGroups = c("Delitos en cantones")
  ) %>%
  addLegend(
    # leyenda
    position = "bottomleft",
    pal = colores_cantones_delitos,
    values = cantones_delitos$delitos,
    group = "Delitos",
    title = "Número de delitos."
  )

```

Página 2
==========================================

Column {data-width=650}
-----------------------------------------------------------------------

### Tabla DT interactiva sobre estadísticas policiales.
Fuente: [Datos abiertos Organismo de Investigación Judicial(OIJ)](https://sitiooij.poder-judicial.go.cr/index.php/ayuda/servicios-policiales/servicios-a-organizaciones/indice-de-transparencia-del-sector-publico-costarricense/datos-abiertos) [Instituto Geográfico Nacional(IGN)](https://gf0604-procesamientodatosgeograficos.github.io/2022-i/datos/ign/delimitacion-territorial-administrativa/cantones_simplificados.geojson)

```{r}
Est_policiales %>%
  dplyr::select(Delito, Fecha, Victima, Edad, Genero, Provincia, Canton) %>%
  datatable(colnames = c(
    "Delito",
    "Fecha",
    "Víctima",
    "Edad",
    "Género",
    "Provincia",
    "Cantón"
  ), options = list(pageLength = 5, language = list(url = '//cdn.datatables.net/plug-ins/1.10.11/i18n/Spanish.json')))

```

Página 3
==========================================

Column {data-width=350}
-----------------------------------------------------------------------

### Gráfico de barras simples sobre la cantidad de delitos según el tipo.
Fuente: [Datos abiertos Organismo de Investigación Judicial(OIJ)](https://sitiooij.poder-judicial.go.cr/index.php/ayuda/servicios-policiales/servicios-a-organizaciones/indice-de-transparencia-del-sector-publico-costarricense/datos-abiertos) [Instituto Geográfico Nacional(IGN)](https://gf0604-procesamientodatosgeograficos.github.io/2022-i/datos/ign/delimitacion-territorial-administrativa/cantones_simplificados.geojson)

```{r Gráfico cantidad de delitos por tipo de delito, message=FALSE}
Delitos <-
Est_policiales %>%
  count(Delito) %>%
  ggplot(aes(x = reorder(Delito, n), y = n)) + 
  geom_bar(stat = "identity") +
coord_flip() +
ggtitle("Gráfico sobre la cantidad de delitos según el tipo.") + 
  xlab("Tipo de delito") + 
  ylab("Cantidad de delitos") + 
  theme_minimal()
ggplotly(Delitos) %>% 
  config(locale = 'es')
```

Página 4
==========================================

### Gráfico de barras simples sobre la cantidad de delitos por víctima.
Fuente: [Datos abiertos Organismo de Investigación Judicial(OIJ)](https://sitiooij.poder-judicial.go.cr/index.php/ayuda/servicios-policiales/servicios-a-organizaciones/indice-de-transparencia-del-sector-publico-costarricense/datos-abiertos) [Instituto Geográfico Nacional(IGN)](https://gf0604-procesamientodatosgeograficos.github.io/2022-i/datos/ign/delimitacion-territorial-administrativa/cantones_simplificados.geojson)

```{r Gráfico cantidad de delitos por víctima, message=FALSE}
Delitos_victima <-
  Est_policiales %>%
  dplyr::select(Delito, Victima) %>%
  count(Victima) %>%
  #ggplot(aes(x = Delito, y = Victima)) +
  ggplot(aes(x = reorder(Victima, n), y = n)) +
  geom_bar(stat = "identity") +
  coord_flip() +
  ggtitle("Gráfico de barras simples sobre la cantidad de delitos por víctima.") +
  xlab("Tipo de delito") +
  ylab("Víctima") +
  theme_minimal()

ggplotly(Delitos_victima) %>%
  config(locale = 'es')

```

Página 5
==========================================

### Gráfico de cantidad mensual de delitos.
Fuente: [Datos abiertos Organismo de Investigación Judicial(OIJ)](https://sitiooij.poder-judicial.go.cr/index.php/ayuda/servicios-policiales/servicios-a-organizaciones/indice-de-transparencia-del-sector-publico-costarricense/datos-abiertos) [Instituto Geográfico Nacional(IGN)](https://gf0604-procesamientodatosgeograficos.github.io/2022-i/datos/ign/delimitacion-territorial-administrativa/cantones_simplificados.geojson)

```{r Cantidad delitos, message=FALSE}
Delitos_mes <- Est_policiales %>%
  dplyr::select(Fecha, Delito, Hora)

```


```{r Gráfico cantidad mensual de delitos, message=FALSE}
graph2 <- 
Delitos_mes %>% mutate(mes = month(Fecha, label = FALSE)) %>%
  ggplot() +
  geom_bar(aes(x = mes)) + 
  ggtitle("Gráfico de cantidad mensual de delitos.") + 
  xlab("Mes") + 
  ylab("Cantidad") + 
  theme_minimal() 
ggplotly(graph2) %>%
  config(locale = 'es')

```

Página 6
==========================================

### Gráfico barras apiladas de tipos de delito según la proporción por género.
Fuente: [Datos abiertos Organismo de Investigación Judicial(OIJ)](https://sitiooij.poder-judicial.go.cr/index.php/ayuda/servicios-policiales/servicios-a-organizaciones/indice-de-transparencia-del-sector-publico-costarricense/datos-abiertos) [Instituto Geográfico Nacional(IGN)](https://gf0604-procesamientodatosgeograficos.github.io/2022-i/datos/ign/delimitacion-territorial-administrativa/cantones_simplificados.geojson)

```{r Proporción delitos por genero, message=FALSE}
Propor_delit_gen <- Est_policiales %>%
  dplyr::select(Delito, Genero)
```

```{r Gráfico apilado de proporción delitos según género, message=FALSE}
Apilada_propor_delitogenero <-
  Propor_delit_gen %>%
  ggplot(aes(x = Delito, fill = Genero)) + 
  geom_bar(position = "fill") +
  ggtitle("Gráfico de tipos de delito según la proporción por género.") +
  xlab("Delito") +
  ylab("Proporción") +
  labs(fill = "Genero") +
  theme_minimal()

ggplotly(Apilada_propor_delitogenero) %>% config(locale = 'es')

```


